最　高　行　政　法　院　裁　定　　　　　　　　　　九十三年度裁字第六四一號
　　抗　告　人　乙○○
　　相　對　人　財政部臺灣省南區國稅局
　　代　表　人　甲○○
右抗告人因與相對人財政部臺灣省南區國稅局間贈與稅事件，對於中華民國九十二年
二月二十七日高雄高等行政法院九十一年度訴字第一一六○號裁定提起抗告，本院裁
定如左︰
　　主  文
原裁定廢棄。
　　理  由
一、本件原裁定以：本件稅額繳款書係於八十六年四月十七日送達抗告人之住所（高
    雄縣大寮鄉○○村○○○路六七三號），由與抗告人同戶籍之弟媳陳蓮只簽收，
    此有抗告人與陳蓮只之戶籍資料查詢清單及郵件送達回執附於原處分卷可稽。核
    本件贈與稅額繳納期限屆滿日為八十六年六月二十五日，自翌日起算計其復查期
    間三十日，則復查期間應於八十六年七月二十五日即已屆滿。本件抗告人遲至九
    十年十月三十日始向相對人提出申請，已逾稅捐稽徵法第三十五條第一項第一款
    規定復查期限三十日之法定不變期間，程序即有未合。復按稅捐稽徵法第一條規
    定：「稅捐之稽徵依本法之規定，本法未規定者，依其他有關法律之規定。」又
    同法第十九條第一、二項規定：「為稽徵稅捐所發之各種文書，得向納稅義務人
    之代理人、代表人、經理人或管理人以為送達，應受送達人在服役中者，得向其
    父母或配偶以為送達。為稽徵土地稅或房屋稅所發之各種文書，得以使用人為應
    受送達人。」亦僅特別規定送達得向代理人等人為之；及土地稅、房屋稅得向使
    用人送達，至關於未會晤應受送達人時為送達，是否能向同居人或受僱人等為補
    充送達，並無特別規定，仍得依稅捐稽徵法第一條準用民事訴訟法第一百三十七
    條第一項規定，得將文書送達有辨別事理能力之同居人或受僱人而為補充送達。
    則本件稅額繳款書送達予抗告人同戶之弟媳陳蓮只收受，即生送達之效力，尚無
    違背特別法應優先適用之原則。復查及訴願決定就程序上予以駁回，自無不合。
    因認抗告人提起本件訴訟，難謂合法，而予駁回。
二、抗告意旨略以：稅捐稽徵法第十八、十九條關於送達文書之規定，並無規定可送
    達予納稅義務人之同居人或受僱人；退而言之，縱認可向同居人或受僱人送達，
    亦必須同居人或受僱人有辨別事理能力始可。查本件送達文書係向與抗告人同戶
    籍之弟媳陳蓮只送達，而陳蓮只患有精神分裂症，其收受不合法。況抗告人雖與
    弟媳陳蓮只同一戶籍，實際上並不住在一起，陳蓮只依法亦無代收送達文書之權
    利，原審未傳陳蓮只查明，顯然違法等語。
三、經查系爭稅額繳款書係於八十六年四月十七日送達抗告人之住所（高雄縣大寮鄉
    ○○村○○○路六七三號），其收件人處蓋有抗告人之弟媳「陳蓮只」印文，惟
    「陳蓮只」印文旁復註明「妹」，而「陳蓮只」係抗告人之弟媳，有戶籍資料查
    詢清單附原處分卷可稽，則系爭稅額繳款書究竟由陳蓮只代收或抗告人之妹代收
    ，即有未明。若由抗告人之妹代收，其胞妹為何人？有無與抗告人同居？亦屬不
    明。原審未予詳查，即認系爭稅額繳款書已由與抗告人同居之弟媳「陳蓮只」代
    收，尚屬速斷。又起訴是否合法，為法院應依職權調查事項，抗告人就上開事項
    雖未為指摘，惟原審既未就該事項依職權調查，非無違誤，應將本件發回原法院
    ，查明後另為適法之裁判。爰為裁定如主文。
中　　華　　民　　國　　九十三　　　年　　　六　　　　月　　　三　　　　日
                    最 高 行 政 法 院  第 五 庭
                                審 判 長 法  官　　　趙　永　康
                                         法  官      蔡  進  田
                                         法  官　　　廖  宏  明
                                         法  官　　　鄭　淑　貞
                                         法  官　　　黃　合　文
右  正  本  證  明  與  原  本  無  異
　　　　　　　　　　　　　　　　　　　　 法院書記官　阮  桂  芬
中　　華　　民　　國　　九十三　　　年　　　六　　　　月　　　三　　　　日
